【裁判字號】    89,上易,1453
【裁判日期】    890626
【裁判案由】    傷害
【裁判全文】
臺灣高等法院臺南分院刑事判決          八十九年度上易字第一四五三號 Ｃ
      上  訴  人  臺灣臺南地方法院檢察署檢察官
      上  訴  人
      即  被  告  庚  ○  ○
      上  訴  人
      即  被  告  己  ○  ○
      上  訴  人
      即  被  告  戊  ○  ○
      上  訴  人
      即  被  告  丙  ○  ○
      上  訴  人
      即  被  告  乙  ○  ○
      上  訴  人
      即  被  告  丁  ○  ○
      共     同
      選任辯護人  曾  柏  暠
右上訴人等因被告等傷害案件，不服臺灣臺南地方法院八十九年度易字第一四一九號
中華民國八十九年六月廿六日第一審判決（起訴案號：臺灣臺南地方法院檢察署八十
九年度偵續一字第二號），提起上訴，本院判決如左：
      主      文
原判決撤銷。
庚○○、己○○、戊○○、丙○○、乙○○、丁○○共同傷害人之身體致重傷，庚○○處有期徒刑參年陸月；己○○、戊○○、丙○○、乙○○、丁○○各處有期徒刑參
年。
      事      實
一、庚○○於民國（下同）八十七年九月六日凌晨零時許（起訴書誤為凌晨一時五十
    分許），在台南市○○路十二號「黃金九九九ＫＴＶ」店內，因與郭柏廷在廁所
    前互撞，而遭郭柏廷與多名男子毆打成傷（頭部、右上臂等處受傷），庚○○為
    求報復，乃基於共同傷害人身體之犯意聯絡，召集己○○、戊○○、丙○○、乙○○、丁○○，及已滿十八歲之謝慶旻、陳俊傑、賴鋒錡、凌聖彬（以上四人已
    另案起訴），王晉雍暨不詳姓名綽號「欽仔」、「林仔」成年男子計十三人，分
    別駕駛三輛自小客車前來尋仇。於同日凌晨二時二十分許，在「黃金九九九ＫＴ
    Ｖ」店之毗鄰「黃金拍檔」停車場，見甲○○（69、7、6生）、郭柏廷二人坐在
    「黃金九九九ＫＴＶ」店前椅子與朋友「阿展」聊天。庚○○、己○○、戊○○
    、丙○○、乙○○、丁○○六人及另七名共犯認甲○○、郭柏廷二人係毆打庚○○之同夥，即或徒手，或分持球棒、鐵器、鐵棍、磚塊等物，共同毆打甲○○、
    郭柏廷二人，其中謝慶旻、賴鋒錡更抓住甲○○之雙手，由其餘之人持凶器加以
    毆打，使甲○○受有頭部左側顳骨、額骨區硬腦膜上出血；左側顳骨腦膜下出血
    ；左側額骨區後枕部撕裂傷之傷害，經剖顱手術取出血塊，仍因三叉神經受損，
    致右手及左腳中度肢殘無法動作，於身體有重大不治之傷害（郭柏廷另受有右手
    肩關節、天骨、右腳關節挫傷之傷害，經撤回告訴，由檢察官為不起訴處分）。
二、案經甲○○之父林憲忠訴由台南市警察局第一分局報請台灣台南地方法院檢察署
    檢察官偵查起訴。
      理      由
一、訊據上訴人即被告庚○○、己○○、戊○○、丙○○、乙○○、丁○○六人，均
    否認有毆打被害人甲○○之犯行。被告庚○○辯稱：案發時伊在車內休息，未教
    唆其弟己○○及其他共同被告毆打被害人云云。被告己○○、戊○○、乙○○、
    丁○○均辯稱：伊等只有毆打被害人郭柏廷，並未毆打被害人甲○○，甲○○係
    被他夥之人毆打云云。被告丙○○辯稱：伊僅在場觀看，並未下手云云。
二、查右揭事實，業據被害人甲○○於警訊時及偵審中指訴歷歷，且有國立成功大學
    附設醫院診斷證明書、財團法人奇美醫院診斷證明各一紙，存於警卷足憑，並經
    成功大學附設醫院主治醫師陳幸鴻於原審八十八年度易字第一七七七號案件調查
    中證稱：被害人甲○○經剖顱手術取出血塊，術後情況視受傷情形而定，有筆錄
    影本在卷可稽，而被害人甲○○術後仍因三叉神經受損，致右手及左腳中度肢殘
    無法動作，於88、12、04及88、12、15兩度鑑定為中度肢殘，有「中華民國身心
    障礙手冊」影本在卷可考，並經本院當庭勘驗無訛，自屬於身體有重大不治之傷
    害。復據被害人郭柏廷於警訊時供稱：「突然來了七、八位不認識的年輕人，持
    鐵棍、鋁球棒等衝向我和甲○○，不分青紅皂白毆打我與甲○○，致多處受傷」
    等語。被告己○○於警訊時供稱：「因我哥哥（庚○○）被人毆打，我就夥同戊○○、陳俊傑、凌聖彬、謝慶旻及綽號『小其』（賴鋒錡）、『菜鳥』（乙○○
    ）、『吉米』（丙○○）、『阿嘉』（丁○○）多人尋仇，並毆打郭柏廷」等語
    。共犯謝慶旻於警訊供稱：「我與凌聖彬、己○○、戊○○、陳俊傑、己○○的
    哥哥及綽號『小其』（賴鋒錡）、『菜鳥』（陳進忠）、『吉米』（丙○○）、
    『阿嘉』（丁○○）、『欽仔』、『雍仔』、『林仔』等十三人，陳俊傑當時持
    鐵管、『林仔』持鋁球棒，其他人就不知道持何物，與郭柏廷的同夥互毆」等語
    （見八十七年十月十八日警訊筆錄）。共犯凌聖彬於警訊時供稱：「我等先毆打
    被害人郭柏廷，再揪他至店內找其同夥尋仇」。被告丙○○於警訊時亦供稱：「
    他二人（指郭柏廷、甲○○）是一起出來，被害人郭柏廷就跑至停車場，我等就
    追過去圍毆」等語。被告丁○○於警訊時供稱：「當日我與凌聖彬、謝慶旻、陳
    俊傑等四人到該處要唱歌，於該店前遇見己○○，才知其哥庚○○被人毆打，未
    久甲○○、郭柏廷自店內出來，被認出是毆打庚○○之人，所以圍毆郭柏廷，：
    ：，當時人很多，我未參與圍毆，過後我等至店內二樓與另一群人互毆時我有參
    與」等語。足徵被告六人與共犯謝慶旻、陳俊傑、賴鋒錡、凌聖彬，及另三名共
    犯係由於舉動之默契，共同分頭毆打被害人甲○○、郭柏廷二人。雖被告六人辯
    稱未參與毆打被害人甲○○云云，然被告等六人係與謝慶旻、陳俊傑、賴鋒錡、
    凌聖彬及另三名共犯同至現場尋仇，與被害人甲○○、郭柏廷二人並不相識，而
    被害人甲○○、郭柏廷二人又同在一處，被告等焉有僅對郭柏廷一人下手之理，
    被害人甲○○所受之傷害顯係被告等圍毆所致。
三、按對人之頭部毆擊，可能因傷而致殘疾，客觀上為一般人所能預見。被告等六人
    與其他共犯共同以傷害之意思圍毆被害人甲○○，經剖顱手術取出血塊，仍因三
    叉神經受損，致右手及左腳中度肢殘無法動作，於身體有重大不治之傷害已如前
    述，被告等之行為與被害人之致重傷，亦有相當因果關係存在，被告等所辯為卸
    責之詞，均不足採信，被告六人犯行均堪認定。
四、核被告庚○○、己○○、戊○○、丙○○、乙○○、丁○○所為，均係犯刑法第
    二百七十七條第二項之傷害致重傷罪。公訴人認係犯刑法第二百七十七條第一項
    之普通傷害罪云云，其所引起訴法條尚有未洽，應予變更。被告庚○○、己○○
    、戊○○、丙○○、乙○○、丁○○六人，與另案被告謝慶旻、陳俊傑、賴鋒錡
    、凌聖彬四人及另三名成年男子三人間，有犯意聯絡及行為分擔，均為共同正犯
    。原審予以論罪科刑固非無見，惟誤依普通傷害罪論處，尚有未合，被告等上訴
    仍執陳詞否認犯罪，雖非可採，檢察官上訴執以指摘，則為有理由，應由本院將
    原判決撤銷。爰審酌被告等僅因細故，即糾眾將被害人毆傷致殘，惡性非輕，且
    未與被害人和解，惟均屬初犯，被告庚○○為主事者及其他一切情狀，各量處如
    主文第二項所示之刑，以示懲儆矯正。
據上論結，應依刑事訴訟法第三百六十九條第一項前段、第三百六十四條、第二百九
十九條第一項前段、第三百條，刑法第廿八條、第二百七十七條第二項判決如主文。
本案經檢察官王碧霞到庭執行職務。
中    華    民    國      八十九      年      九      月      十四      日
                                  臺灣高等法院臺南分院刑事第三庭
                                      審判長法官  黃    聰    明
                                            法官  林    勝    木
                                            法官  楊    省    三
右正本證明與原本無異。
如不服本判決，應於判決送達後十日內向本院提出上訴狀，其未敘述理由者並應於提
出上訴狀後十日內向本院補提理由書（應附繕本)。
                                      法院書記官  陳    嘉    琍
中    華    民    國      八十九      年      九      月      十五      日
附錄法條：
中華民國刑法第二百七十七條：傷害人之身體或健康者，處三年以下有期徒刑、拘役
                            或一千元以下罰金。
        犯前項之罪因而致人於死者，處無期徒刑或七年以上
                            有期徒刑；致重傷者，處三年以上十年以下有期徒刑
                            。


司法院資訊處製作；財團法人民間司法改革基金會備份。
